# IPO 公司股权激励的几个会税处理

提问人：helenpqh 时间：2021-11-20 20:40:38
关于IPO公司股权激励的几个会税处理，个人理解如下，不知是否正确，请指正：
1 、股权激励费用是否可以在企业所得税前列支？
根据国家税务总局关于我国居民企业实行股权激励计划有关企业所得税处理问题的公告》（国家税务总局公告 2012 年第 18 号）相关规定， IPO企业的股权激励满足《上市公司股权激励管理办法（试行）》 等相关要求的， 可参照上市公司，在行权时（后） 将确认的股份支付费用进行税前扣除，但是根据实务情况来看， IPO 企业的股份支付费用一般很难获得税务机关的认可进行税前扣除，部分案例明确披露其报告期股份支付费用为不可税前列支的费用，是否能在税前列支需要各个IPO公司跟所属税务局沟通。
2 、股权激励对象是否缴纳个人所得税？
根据《财政部国家税务总局关于个人股票期权所得征收个人所得税问题的通知》（财税〔 2005 〕 35 号）相关规定：（一）员工接受实施股票期权计划企业授予的股票期权时，除另有规定外，一般不作为应税所得征税。（二）员工行权时，其从企业取得股票的实际购买价（施权价）低于购买日公平市场价（指该股票当日的收盘价，下同）的差额，是因员工在企业的表现和业绩情况而取得的与任职、受雇有关的所得，应按“工资、薪金所得”适用的规定计算缴纳个人所得税。即个税纳税义务时点为“行权日”。如果激励对象获取的激励股份为立即可行权的股份，则在授予日（也就是行权日）产生个税纳税义务。如果激励对象获取的激励股份为限制性股票且未达到行权条件（如业绩不达标），则公司不需确认股份支付费用，个人也不会产生个税纳税义务。　另外，根据国家税务总局关于我国居民企业实行股权激励计划有关企业所得税处理问题的公告》（国家税务总局公告 2012 年第 18 号）相关规定， IPO 企业的股权激励满足《上市公司股权激励管理办法（试行）》 等相关要求的，可参照上市公司，在行权时（后） 将确认的股份支付费用进行税前扣除。即员工产生个税义务的时点和公司将股份支付费用在企业所得税前列支的期间应该保持一致，至少在同一个年度内。
3 、甲IPO公司（申报期2020-2022）在 2019 年 6 月通过员工持股平台A向员工实施股权激励，给予员工的股权为立即可行权的股份，公司在 2019 年确认了股份支付费用 9 （一次性）。A平台有部分员工在 2020 年离职，且公司回购了股份，针对已经离职员工的股份支付费用，不需要在 2020 年冲回，因为员工获取的股权为立即可行权的股份，视为公司获取员工在获取股权激励前的服务的对价。
4 、乙IPO公司（申报期2020-2022）在 2020 年 6 月通过员工持股平台B向员工实施股权激励，给予员工的股权为限制性股票，设置业绩考核条件分三期解锁，分期解锁如下表 1 ，业绩考核条件如下表 2 ，且股权激励管理办法和股权协议计划规定：“限售期届满后公司未上市的，激励对象若发生离职情形，原则上必须退出股权激励计划”。公司在 2020 年 12 月预计 2020 年利润能达标（实际审计结果也是达标的），并参照一次授予、分期行权的股权激励计划处理办法计算第一、二、三期的股份支付费用共计 2000 万元。B平台有部分员工在 2021 年离职，且公司回购了股份，针对已经离职员工的股份支付费用（已在 2020 年确认），需要在 2021 年冲回，因为员工获取的股权为限制性股票（需要满足一定的业绩条件），且公司股权激励计划规定员工离职需退出股权激励计划，即将员工在职视为员工的行权条件，即公司为了获取员工未来提供的服务支付的对价，而员工已经离职，已经不满足行权条件，公司也不再获取公司的服务，所以需要将原来已经确认的股份支付费用在离职当年冲回。
表 1 ：分期解锁
解除限售安排 解除限售时间解除限售比例 第一批解除限售 自授予并完成认购之日满 12 个月后第一个工作日起至自授予并完成认购之日满 24 个月内的最后一个工作日止40% 第二批解除限售 自授予并完成认购之日满 24 个月后第一个工作日起至自授予并完成认购之日满 36 个月内的最后一个工作日止30% 第三批解除限售 自授予并完成认购之日满 36 个月后第一个工作日起至自授予并完成认购之日满 48 个月内的最后一个工作日止30%
表 2 ：业绩考核条件： 解除限售期 业绩考核指标 第一个解除限售期 2020 年经审计合并财务报表净利润不低于10,000万元 第二个解除限售期 2021 年经审计合并财务报表净利润不低于15,000万元 第三个解除限售期 2022 年经审计合并财务报表净利润不低于20,000万元

回答人：chenyiwei
基本赞同主帖观点。对税务处理问题，尤其是个人所得税问题，建议与当地主管税务机关事先沟通确认。